【裁判字號】    98,消債更,1163
【裁判日期】    981119
【裁判案由】    聲請更生程序
【裁判全文】
臺灣高雄地方法院民事裁定          98年度消債更字第1163號
聲  請  人  甲○○
上列當事人因消費者債務清理事件聲請更聲，本院裁定如下：
    主  文
聲請人甲○○自民國九十八年十一月十九日下午四時起開始更生
程序。
命司法事務官進行本件更生程序。
    理  由
一、聲請意旨略以：聲請人因消費借貸、自用住宅借款、信用卡
    或現金卡契約，對金融機構負有債務，無擔保或無優先權之
    債務總額未逾新台幣（下同）1,200 萬元，因有不能清償債
    務情事，前已提出債權人清冊，依消費債務清理條例第151
    條第1 項規定，以書面向最大債權金融機構台新商業銀行股
    份有限公司（下稱台新銀行）請求協商債務清償方案，雖經
    協商成立，聲請人應月付26,523元，然聲請人嗣後遭公司資
    遣，因而難以支付協商月付金，實有不可歸責於己之事由，
    致無法繼續履行，且未經法院裁定開始清算程序或宣告破產
    ，爰依法聲請更生等語。
二、按債務人不能清償債務或有不能清償之虞者，得依消費者債
    務清理條例所定更生或清算程序，清理其債務。次按債務人
    無擔保或無優先權之債務總額未逾1,200 萬元者，於法院裁
    定開始清算程序或宣告破產前，得向法院聲請更生。再按債
    務人與金融機構協商成立者，不得聲請更生或清算。但因不
    可歸責於己之事由，致履行顯有重大困難者，不在此限。又
    按法院開始更生程序之裁定，應載明其年、月、日、時，並
    即時發生效力。末按法院裁定開始更生或清算程序後，得命
    司法事務官進行更生或清算程序，必要時得選任律師、會計
    師或其他適當之自然人或法人一人為監督人或管理人，消費
    者債務清理條例第3 條、第16條第1 項、第42條第1 項、第
    45條第1 項、第151 條第5 項分別定有明文。
三、經查：
  (一)聲請人為一般消費者，並未從事營業。目前負債總額為3,19
    0,900 元，均為無擔保債務，聲請人前於民國97年9 月依消
    費者債務清理條例第151 條第1 項規定成立協商，自97年10
    月起，利率2 ％，分72期，每月10日以26,523元，以各債權
    銀行債權金額比例清償各項債務，至全部清償為止，有前置
    協商機制協議書、前置協商無擔保還款分配表暨表決結果在
    卷可稽（見本院卷第24至26頁）。聲請人嗣依協商清償協議
    ，給付分期款至97年12月止，共繳納3 期等情，亦據聲請人
    陳明在卷。
  (二)按債務人對於金融機構因消費借貸、自用住宅借款、信用卡
    或現金卡契約而負債務，在聲請更生或清算前，應提出債權
    人清冊，以書面向最大債權金融機構請求協商債務清償方案
    ，並表明共同協商之意旨。債務人與金融機構協商成立者，
    不得聲請更生或清算。但因不可歸責於己之事由，致履行顯
    有重大困難者，不在此限，消費者債務清理條例第151 條第
    1 、5 項定有明文。聲請人雖曾依前置協商程序與金融機構
    協商成立，約定每月償還26,523元，惟聲請人於97年12間遭
    公司資遣，而無法如期支付協商款項，嗣於97年12月毀諾等
    情業據聲請人陳報在卷，並有聲請人財政部國稅局96、97年
    綜合所得資料查詢、全國財產稅總歸戶財產查詢清單、離職
    證明書及勞工保險局核定通知書在卷足憑（見本院卷第47至
    48頁、49頁、27頁、66至67頁）。另聲請人雖於98年6 月覓
    得新職，惟該工作所得僅有22,000元，有收入狀況說明書與
    薪資轉帳證明影本可憑（見本院卷第7 至8 頁、64至65頁）
    。聲請人現居住於高雄市，此有戶籍謄本1 紙可稽，聲請人
    所負擔生活費用應依內政部社會司所公佈之98年度最低生活
    費用為11,309元，逾此部分尚無可採。又聲請人主張需撫養
    扶養母親林張巧珠，惟林張巧珠除聲請人外另育有1 名子女
    ，依上開最低生活費用11,309元之標準，聲請人應負擔之扶
    養費用為5,655 元（計算式11,309÷2 ＝5,655 ）。依聲請
    人目前每月收入約22,000元，扣除生活費用11,309元與扶養
    費用5,655 元後，顯無法負擔前開協商款項。聲請人無法依
    協議繼續償還，係因客觀收入不足所致，聲請人主張其係因
    不可歸責於己之事由，致履行上開協議顯有重大困難，堪予
    採信。
四、綜上所述，債務人僅係一般消費者，並未從事營業，目前負
    債總額為3,190,900 元，均為無擔保或無優先權之債務。雖
    曾依前置協商程序與金融機構協商成立，但因不可歸責於己
    之事由，致履行上開協議顯有重大困難，且已達不能清償債
    務或有不能清償之虞之程度。其中無擔保或無優先權之債務
    在1,200 萬元以下，又未經法院裁定開始清算程序或宣告破
    產，另查無消費者債務清理條例第6 條第3 項、第8 條或第
    46條各款所定駁回更生聲請之事由存在，則債務人聲請更生
    ，應屬有據，自應准許。並命司法事務官進行本件更生程序
    。
五、依消費者債務清理條例第16條第1 項、第45條第1 項，裁定
    如主文。
中    華    民    國    98    年    11    月    19    日
                  民事第三庭  法  官  洪能超
以上正本係照原本作成。
本件不得抗告。
本裁定於98年11月19日下午4時公告。
中    華    民    國    98    年    11    月    19    日
                              書記官  火秋予
附表一：無擔保債權人清冊
┌──┬────────────┬────────┐
│編號│債權人                  │金額（新臺幣）  │
├──┼────────────┼────────┤
│一  │國泰世華銀行            │291,369元       │
├──┼────────────┼────────┤
│二  │新光銀行                │431,000元       │
├──┼────────────┼────────┤
│三  │聯邦銀行                │179,054元       │
├──┼────────────┼────────┤
│四  │遠東銀行                │74,764元        │
├──┼────────────┼────────┤
│五  │台新銀行                │698,293元       │
├──┼────────────┼────────┤
│六  │中國信託銀行            │34,618元        │
├──┼────────────┼────────┤
│七  │丙○○                  │600,000元       │
├──┼────────────┼────────┤
│八  │乙○○                  │800,000元       │
├──┴────────────┼────────┤
│合               計           │3,190,900元     │
└───────────────┴────────┘


司法院資訊處製作；財團法人民間司法改革基金會備份。
